臺灣臺北地方法院民事裁定　　　　　　 100年度輔宣字第15號
聲　請　人　周家仁
相　對　人　周潘村
上列聲請人聲請輔助宣告事件，本院裁定如下：
    主      文
宣告周潘村（民國○○年○月○日生、身分證統一編號：Ｚ000000000
號）為受輔助宣告之人。
選定周家仁（民國○○年○月○日生、身分證統一編號：Ｚ000000000
號）為受輔助宣告之人之輔助人。
聲請費用新臺幣壹仟元由受輔助宣告之人負擔。
    理    由
一、本件聲請意旨略以：聲請人為相對人之阿姨，相對人自幼即
    有輕度智能障礙，雖經延醫診治但不見起色，因此致其為意
    思表示、受意思表示或辨識其意思表示之效果之能力顯有不
    足，為此提出戶籍謄本、中華民國身心障礙手冊、親屬表及
    同意書等件為證，爰聲請准予裁定相對人為受輔助宣告之人
    。
二、按對於因精神障礙或其他心智缺陷，致其為意思表示或受意
    思表示，或辨識其意思表示效果之能力，顯有不足者，法院
    得因本人、配偶、四親等內之親屬、最近一年有同居事實之
    其他親屬、檢察官、主管機關或社會福利機構之聲請，為輔
    助之宣告，民法第15條之1第1項定有明文。
三、經查，本件聲請人為相對人之阿姨，有聲請人提出之戶籍謄
    本及親屬表在卷可憑，其間為三親等旁系血親。又經本院會
    同鑑定人即臺北市立聯合醫院醫師陳大申就相對人之現況鑑
    定，鑑定結果為「…周員（即相對人）自幼時發展情形（包
    括開始坐、爬、站立、行走、語言表達等）亦較一般幼兒為
    遲緩，3歲上幼稚園被發現有學習障礙。周員5歲（民國85年
    10 月23日）即經本院松德院區兒童精神科就醫判定為輕度
    智障，並領有身心障礙（殘障）手冊。周員曾於臺北市立松
    山國小與西松國中就學，學習能力差，需於特殊教育資源班
    上課，日常生活部分仍需他人照顧，無法完全自理，周員高
    中進入喬治高職就讀，畢業僅能從事庇護性工作，判斷力及
    認知能力皆不佳，月薪7仟元在數日內即因撥打手機0204電
    話等花完。周員於98年3月3日、99年5月13日、100年7月4日
    數次經鑑定皆判定為輕度智障無誤。三、鑑定結果：1.外觀
    及身體檢查：周員實施鑑定時由家屬聲請人家屬聲請人周家
    仁與周家義等全程陪伴，周員為坐姿，可以行走與站立，身
    形中等，外表尚整潔。對鑑定醫師少有眼神接觸。周員仍需
    專人監督，自我照顧能力不佳，日常生活事項尚需部分依賴
    他人協助。2.精神狀態檢查：周員不完全明白為何至本院精
    神鑑定，對叫喚姓名尚可回答，但對深入之問句仍有理解上
    的困難，回答時無法完高表達意思，與人之溝通能力仍欠佳
    ，對談話常內容無法完全理解。周員未有幻聽及其他非組織
    他（disorganized）之精神症狀，周員之一般智能、計算力
    、記憶力、認知力、判斷力方面有部分功能減損。鑑定當時
    周員處於輕度智能不足狀態。3.臨床心理衡鑑：周潘村先生
    接受心理衡鑑評估時之魏式成人智力測驗結果：語文智商73
    ，操作智商62、總計智商64，屬輕度智能障礙範圍，包含語
    文理解、工作記憶、處理速度等各分項能力評值皆不佳，而
    又以組織計畫及視動定位知覺之速度能力最差。從受試中之
    行為觀察方面，王員作答易分心，動作緩慢，不易學習新事
    物，常不知題意要求為何及如何作答，能力表現呈不穩定及
    下降情形。整理而言，個案應處較庇護性質之環境工作為宜
    。四、結論：綜合以上周員家族史、過去生活史、過去病史
    目前身體狀況、臨床精神狀態結果，本院認為周員因輕度智
    能障礙，以致自我照顧、溝通能力、一般智能及判斷力、思
    想智覺及日常生活等功能均受影響，其精神狀態及認知判斷
    能力退化，致其為意表示或受意思表示，或辯識其意思表示
    效果之能力，顯有不足，致無法正確處理自己事務之程度，
    無法正確管理處分自己財產，需由專人輔助為宜。周員精神
    及智能障礙應無完全回復之可能，預後不佳。周潘村先生之
    臨床診斷：輕度智能障礙」，有該院100年10月24日北市醫
    忠字第10033499600號函附精神鑑定報告書在卷可稽，堪認
    相對人辨識能力顯有不足，從而，聲請人聲請對相對人為輔
    助之宣告為有理由，應予准許。
四、次按受輔助宣告之人，應置輔助人；輔助人及有關輔助之職
    務準用監護宣告之監護人規定，民法第1113條之1 定有明文
    。又法院為監護之宣告時，應依職權就配偶、四親等內之親
    屬、最近一年有同居事實之其他親屬、主管機關、社會福利
    機構或其他適當之人選定一人或數人為監護人，為民法第11
    11條第1項所明定。經查，本件受輔助宣告之人之父母親均
    已去世，其直系血親僅餘外祖母胡德民，其他叔、伯、姑、
    舅等並不願擔任輔助人，而均同意由聲請人擔任周潘村之輔
    助人，有親屬表及同意書在卷可參，參以聲請人係受輔助宣
    告人周潘村之阿姨，因周潘村於庇護工作所得薪資均花用於
    付費電話，與其外祖母負擔其生活費用，依其情形並無不適
    任之情形，此有戶籍謄本、本院鑑定筆錄附卷可稽，認由聲
    請人擔任輔助人，應符合其最佳利益，爰選定聲請人周家仁
    為受輔助宣告人周潘村之輔助人。
五、依民事訴訟法第624條之1第3項、第608條第1 項裁定如主文
    。
中    華    民    國   100    年    10    月    26    日
                   家事法庭     法  官  蔡政哲
正本係照原本作成。
如不服本裁定關於選定輔助人之部分，應於送達後10日內向本院
提出抗告狀，並繳納抗告費新臺幣1,000元；其餘關於輔助宣告
之部分，不得抗告。
中    華    民    國   100    年    10    月    26    日
                                書記官  孫捷音